【裁判字號】    88,交簡上,6
【裁判日期】    890216
【裁判案由】    過失傷害
【裁判全文】
臺灣苗栗地方法院刑事判決                          八十八年度交簡上字第六號
    公  訴  人  臺灣苗栗地方法院檢察署檢察官
    上  訴  人
    即  被  告  乙○○
右上訴人因過失傷害案件，不服本院苗栗簡易庭八十八年度苗交簡字第七一號中華民
國八十八年七月三十一日第一審簡易判決（聲請案號：台灣苗栗地方法院檢察署八十
八年度偵字第一五八五號），提起上訴，本院判決如左：
    主  文
原判決撤銷。
乙○○因過失傷害人，處拘役伍拾日，如易科罰金以佰元折算壹日。緩刑貳年。
    事  實
原審簡易判決書所指之事實（如檢察官聲請簡易判決處刑書，詳附件），除被害人「
甲○○所騎車號ＨＭＭ─三九八號重型機車，沿中華路由北向南行駛，於行經該口時
，竟未沿道路右側行駛反沿道路左側欲橫越中華路與永興路口」乙節，應更正為被害
人「甲○○斯時係沿苗栗縣頭份鎮○○路由北向南方向行駛，已在中華路與永興路交
岔路口左轉，欲往苗栗縣頭份鎮○○路，卻於將進至永興路口時，忽的右轉欲再沿中
華路南向行駛」等情，並補充被告乙○○於肇事後、犯罪未為發覺前，即託其妻吳惠
華報警，自首犯罪、接受裁判之事實外，其餘與本院認定之犯罪事實相同，茲引用之
。
    理  由
一、訊據被告乙○○固坦承有於右揭時地肇事等情不諱，惟否認犯行，辯稱：被害人
    甲○○先逆向行駛，使人以為他要左轉，結果他右轉，以致伊反應不及云云。經
    查，前開事實，業據被害人甲○○指訴綦詳，並有診斷證明書四紙及道路交通事
    故調查報告表一份在卷可憑。又被告乙○○當時係沿苗栗縣頭份鎮○○路由南向
    北行駛，告訴人甲○○則原先沿同路由北向南行駛之情，均據二人供陳在卷，惟
    進至該中華路與永興路口時，以上開道路交通事故調查報告表上現場圖示觀之，
    車輛刮痕產生地點係在中華路北上車道靠近永興路口處，可見告訴人甲○○之機
    車係進入中華路之北上車道內遭撞擊，茲告訴人甲○○自陳係沿中華路向南行駛
    等語，則告訴人甲○○之機車於肇事時，已闖入對向車道（即北上車道），亦即
    逆向行駛無誤，參諸被告與告訴人於偵查中陳稱二車之撞擊點，係被告所駕駛車
    輛之車頭撞擊甲○○機車之右側車身（見偵查卷第十七頁），則告訴人甲○○斯
    時車頭確係已有左轉進入永興路之動作至明；又因告訴人甲○○欲前往尖山國小
    ，此情為告訴人甲○○自承在卷（見偵查卷第十六頁背面），而上開永興路並無
    法到達尖山國小，係下一個交岔路口左轉方得到達尖山國小，此為本院職務上所
    知（依刑事訴訟法第一百五十八條規定，無庸舉證），是以告訴人甲○○於發覺
    錯轉路口後，忽欲轉回中華路行駛，方遭被告乙○○駕車撞擊尚未轉正車身之甲
    ○○所駕機車一情應堪認定，否則告訴人若單純逆向行駛，撞擊點應係機車車頭
    ，即無可能為其右側車身，故上情應為事實，告訴人於警訊及偵查中一再指陳係
    直行並未左轉云云，自不足取。又查，告訴人甲○○雖於上開路口左轉欲進入永
    興路，並於將進至永興路口時又欲向右轉回中華路，然被告乙○○於警訊及偵查
    中坦言：當時係綠燈剛起步，伊在外側車道、內側車道也有一部車啟動，內側車
    道之車有煞車，伊沒有看到就撞上等語（見偵查卷第三頁背面、第十七頁背面）
    ，則同樣再依上開道路交通事故調查報告表上現場圖所示，本件車禍之車輛刮痕
    、散落物，係在路口左側（即東側），其中車輛刮痕更於路口左下方（東南方）
    為起點，核與被告乙○○原先停車欲起步之中華路路口相距不過一個車道寬，以
    被告陳明係剛起步之行車速度衡之，顯見告訴人騎乘機車已進入路口後一段距離
    ，被告乙○○方駕車起步向路口前進，以致被告乙○○駕車不到一個車道寬之距
    離即撞上甲○○之機車。今告訴人之機車既然已先行進入路口，而依當時為日間
    晴天、路面乾燥、無障礙物、視距良好，此為上開道路交通事故調查報告表載明
    可稽，被告乙○○明顯無不能注意之情事，詎其未為注意，以致肇事，其有未注
    意車前狀況之肇事原因殆無疑義，故本件雖經台灣省竹苗區車輛行車事故鑑定委
    員會鑑定結果認被告乙○○無肇事因素云云，即為本院所不採，附此敘明。
二、按汽車行駛時，駕駛人應注意車前狀況，並隨時採取必之安全措施，道路交通安
    全規則第九十四條第三項定有明文，本件被告依上開規定，仍有注意採行必要安
    全措施之義務，且按當時狀況亦無不能注意之情形，已如上述，竟疏未注意，致
    發生上開事故，被告駕車行為仍有過失，且被告前開過失犯行，與告訴人所受傷
    害之間有相當因果關係，事證明確，被告過失傷害犯行，堪以認定。
三、核被告所為係犯刑法第二百八十四條第一項之過失傷害罪。又被告於肇事後託其
    妻吳惠華向警察報案，接受偵訊，為被告所陳明，並有警訊筆錄載明可查，為對
    於未發覺之罪自首而受裁判，應依法減輕其刑。原審予以論科，固非無見，惟漏
    未審究被告有自首、應減輕其刑之情，且告訴人行車動態之載述亦有所誤，判決
    容有可議，上訴人即被告上訴意旨否認有過失犯行，雖無理由，然原審判決既有
    未當，應予以撤銷改判。爰審酌被告之過失程度、所生之危害、犯罪後態度尚稱
    良好及肇事後已與告訴人達成和解、給付告訴人新台幣八十萬元等情，有本院八
    十八年度調字第四十號民事調解筆錄影本附卷可參，而量處如主文所示之刑，並
    諭知易科罰金之折算標準。被告前未曾受有期徒刑以上刑之宣告，有台灣高等法
    院檢察署刑案紀錄簡覆表在卷可按，被告經此教訓，當知警惕而無再犯之虞，本
    院綜核各情，所宣告之刑，認以暫不執行為適當，併予宣告緩刑二年，以啟自新
    。
四、據上論斷，應依刑事訴訟法第四百五十五條之一第三項、第三百六十九條第一項
    前段、第三百七十三條、第三百六十四條、第二百九十九條第一項前段、第三百
    十條之一第二項，刑法第二百八十四條第一項前段、第六十二條前段、第四十一
    條、第七十四條第一款，罰金罰鍰提高標準條例第一條前段、第二條，判決如主
    文。
本案經檢察官絲漢德到庭執行職務。
中      華      民      國    八十九    年      二      月    十六    日
                                  審判長法  官    賴  淑  敏
                                        法  官    林  燦  都
                                        法  官    周  淡  怡
右正本證明與原本無異。
不得上訴。
                                        書記官    陳  貴  瑋
中      華      民      國    八十九    年      二      月    十六     日
附錄本案論罪科刑法條
刑法第二百八十四條
因過失傷害人者，處六月以下有期徒刑、拘役或五百元以下罰金，致重傷者，處一年
以下有期徒刑、拘役或五百元以下罰金。
從事業務之人，因業務上之過失傷害人者，處一年以下有期徒刑、拘役或一千元以下
罰金，致重傷者，處三年以下有期徒刑、拘役或二千元以下罰金。


司法院資訊處製作；財團法人民間司法改革基金會備份。
